【裁判字號】    96,交聲,469
【裁判日期】    970229
【裁判案由】    聲明異議
【裁判全文】
臺灣臺南地方法院交通事件裁定         96年度交聲字第469號
移送機關    交通部公路總局嘉義區監理所麻豆監理站
受處分人
即異議人    甲○○
上列受處分人因違反道路交通管理處罰條例案件，對於交通部公
路總局嘉義區監理所麻豆監理站，民國96年6月6日所為之處分（
原處分案號：麻監裁罰字第裁75-M00000000號），聲明異議，本
院裁定如下：
    主  文
原處分撤銷。
甲○○汽車駕駛人行經有燈光號誌管制之交岔路口闖紅燈，處罰
鍰新台幣貳仟柒佰元，並記違規點數參點；又駕駛汽車有違反道
路交通管理處罰條例之行為，經交通勤務警察或依法令執交通稽
查任務人員制止時，不聽制止或拒絕停車接受稽查而逃逸，處罰
鍰新台幣參仟元，並記違規點數壹點。
    理  由
一、原處分意旨略以：受處分人即異議人甲○○（下稱異議人）
    駕駛牌照號碼TD-2133號自用一般小客車，於民國（下同）
    96年4月14日6時57分許，在台南縣下營鄉○○路與174線之
    交叉路路口，因闖紅燈直行 (公園路西向東直行)，及經警
    方鳴警報器攔停後，拒絕出示證件及接受稽查而逃逸，遭台
    南縣警察局麻豆分局下營分駐所員警逕行舉發，嗣經交通部
    公路總局嘉義區監理所麻豆監理站（下稱移送機關）認定其
    違規事實明確，於96年6月6日依道路交通管理處罰條例第53
    條第1項及第60條第1項等規定，合計裁處異議人罰鍰新台幣
    （下同）5,700元。
二、本件聲明異議意旨略以：異議人於96年4月中旬有接到一張
    違規單，稱有某位員警說有舉發異議人在某路段有闖紅燈一
    事，可是有紅綠燈路線異議人從未看見過有執勤員警在紅綠
    燈路口下執勤，為何有這回事遭舉發有闖紅燈而逃逸之事呢
    ？不是有些員警說舉發就是事實，也要有證據，抑或當場攔
    下這樣民眾才會接受，說現實一點現在民眾生活賺錢也是很
    苦，要異議人繳納罰鍰，異議人不服，為此，聲明異議等語
    。
三、按汽車駕駛人，行經有燈光號誌管制之交岔路口闖紅燈者，
    處新臺幣一千八百元以上五千四百元以下罰鍰。汽車駕駛人，
    駕駛汽車有違反本條例之行為，經交通勤務警察或依法令執
    行交通稽查任務人員制止時，不聽制止或拒絕停車接受稽查
    而逃逸者，除按各該條規定處罰外，處新臺幣三千元以上六
    千元以下罰鍰。道路交通管理處罰條例第53條第1項及第60
    條第1項定有明文。
四、經查：
（一）異議人遭警舉發，於96年4月14日6時57分許，駕駛牌照號
      碼TD-2133號自用一般小客車，在台南縣下營鄉○○路與
      5174線路口，有闖紅燈直行 (公園路西向東直行)，及經
      警方鳴警報器攔停後，拒絕出示證件及接受稽查而逃逸等
      違規行為，有臺南縣警察局96年4月14日南縣警交字第M00
      000000號舉發違反道路交通管理事件通知單1份附卷可稽
      。
（二）異議人雖稱有於上開時間行經上開地點，惟辯稱無闖紅燈
      之違規行為，並且在該路段從未看到員警執勤，何以有遭
      舉發之情形云云，然異議人於上揭時、地，行經前揭路口
      時，遇紅燈未停仍直行等情，業據證人即舉發警員楊振強
      於本院96年7月4日訊問時，到庭具結證述明確，其證稱：
      （法官問：有無親眼見到異議人闖紅燈？）有」。「（
      法官問：她當時行駛在什麼路？）她由公園路由西向東行
      駛，我行經174線路口，發現她闖紅燈，所以我從後追，
      追到友愛街187巷）」等語在卷（見本院96年7月4日之訊
      問筆錄）。
（三）又異議人於違規闖紅燈，經警方鳴警報器攔停後，拒絕出
      示證件及接受稽查而逃逸乙節，亦據證人即舉發警員楊振
      強於本院96年7月4日訊問時，到庭具結證述明確，其證稱
      ：「我按喇叭閃大燈示意她停車，她仍不停，我又開警報
      器及警示燈，她也不理會，之後我就將車子超到她前面攔
      下她，並告知她闖紅燈，要她出示證件，她下車以後說「
      追追追，我又沒有闖紅燈，你在追什麼」，我請她出示證
      件，她回到車上翻，我有看到她有在皮包裡面拿出行照與
      駕照，但是她沒有出示給我看，我不知道是否是她的行照
      與駕照，後來她說她趕著載送小朋友，沒有出示證件，就
      離開了，並說要拿證件到她家去拿，我有錄下對她攔停之
      後她的反應錄影光碟，庭呈影音光碟壹片。」等語在卷，
      並經本院當庭勘驗證人楊振強所提出之錄影影音光碟結果
      ：在警察攔停異議人以後，異議人和警察爭執，並說她沒
      有闖紅燈，異議人有打開她的皮包找尋證件，並且有打開
      汽車的置物箱一下，隨即關閉，但是到最後並沒有提出任
      何證件給警察，也不跟警察陳報她的姓名，只告訴警察她
      載送小孩子來不及了，就逕行駕車離去（見本院96年7月4
      日之訊問筆錄）。而異議人亦於本院96年7月4日之訊問時
      ，自陳：「警察攔下我之後說我闖紅燈，並要我出示證件
      ，我找不到證件，我就告訴警察我要回家去載我念國小的
      女兒去上學，並要警察到我家拿證件。」、「（法官問：
      當天有無攜帶駕照與行照?) 沒有。」、「（法官問：那
      天有無帶身分證？）沒有。我要警員到我家拿證件。」、
      「（法官問：警察要你通報姓名，為何不講？）因那時候
      已經七點二十分左右了，我急著回家去載小孩。」等語在
      卷（見本院96年7月4日之訊問筆錄）。
（三）查證人即舉發警員楊振強上開證述與勘驗證物即查獲異議
      人違規後所錄製之錄影光碟內容相符，異議人對該勘驗結
      果亦不否認，且證人楊振強乃為原處分機關所認定異議人
      有前開違規行為之證人，其已到庭在本院法官面前以言詞
      供述異議人有前開違規事實，並就異議人行駛路徑、闖紅
      燈、不服舉發員警取締而逃逸之過程等情節詳述具體明確
      ，且證人楊振強為依法執行勤務之員警，與異議人毫無怨
      懟，衡情當無自陷偽證罪而構詞誣賴異議人之理，另於本
      件卷存證據資料內並無任何積極證據足以證明證人楊振強
      上開供述係屬虛偽，本院自不得僅以證人楊振強為本件開
      單舉發異議人之員警而全盤抹煞其所具有之證人資格，從
      而，本院由其上開證述已得有異議人確有上開違規行為之
      心證，是異議人前開所辯，實不足採，異議人之上述闖紅
      燈及不服舉發員警取締而逃逸之違規事實，應堪認定。
（四）又交通警察製單舉發違反道路交通管理處罰條例所列之違
      規事實，本質上為行政處分，係公務員基於職務上之權力
      ，依法就特定之具體事件所為之具公法上效果之單方面行
      政行為，基於公務員為公法上行為具有公信力之原則，該
      行政行為當可被推定為真正，其據以依法處分之事實認定
      亦為正確無誤。本此公信原則，乃立法者賦予行政機關制
      定違反道路交通事件統一裁罰標準及處理細則，使執勤警
      員得當機處分以達其維護交通秩序、安全之行政目的。若
      謂公務員一切行政行為均需預留證據以證其實，則國家行
      政勢必窒礙難行，據此，刑事訴訟法就犯罪證據有關之規
      定中，與屬行政秩序罰之交通違規裁罰本質不合之部分，
      自不在準用之列，因此，本院查無任何證據足資證明執勤
      員警有捏造事實違法取締之情事存在，則執勤警員本其維
      護交通秩序、安全職責所為之舉發，自應受到合法、正確
      之推定。
（五）另按警方取締交通違規事件，其以照相方式取證者，固足
      為違規之證明，惟警員當場舉發者，舉發之員警本身之目
      睹、耳聞，亦為違規人違規之證明，非必所有之違規事件
      ，均需有照相方足為違規之證據。況警察執行勤務，事項
      繁瑣，且違規情形一過即逝，並非長期存在，何能要求警
      察必備有照相機取證？是本件縱無舉發照片為佐證，然異
      議人之違規行為既經證人楊振強具結證述明確，且其所述
      內容並無何矛盾或違背經驗法則之處，自得為本院判斷之
      依據。
五、綜上所述，依據證人楊振強之證言，異議人於前揭時、地有
    闖紅燈及經警方鳴警報器攔停後，拒絕出示證件及接受稽查
    而逃逸之違規行為應堪認定。因此，異議人違反道路交通管
    理處罰條例第53條第1項、第63條第1項第3款規定部分，應
    處以罰鍰2,700元，並記違規點數3點，另違反同條例第60條
    第1項、第63條第1項第1款規定部分，應處以罰鍰3,000元，
    並記違規點數1點，合計5,700元，並合記違規點數4點，惟
    移送機關漏未依違反道路交通管理處罰條例第63條第1項及
    第3項等規定裁處異議人合計記違規點數4點，原裁決處分自
    有未洽，異議人之異議雖無理由，惟原處分既有上開可議之
    處，應由本院將原處分撤銷，另依道路交通管理處罰條例第
    53 條第1項、第60條第1項、第63條第1項第1款及第3款等規
    定，裁定如主文第2項所示之處罰，以資適法。
六、據上論結，應依道路交通管理處罰條例第87條第2項、道路
    交通案件處理辦法第20條前段，裁定如主文。
中    華    民    國    97    年    2     月    29    日
                      交通法庭  法  官  陳淑勤
以上正本證明與原本無異。
如不服本裁定應於送達後5日內向本院提出抗告狀。
                                書記官  陳金堂
中    華    民    國    97    年    2     月    29    日


司法院資訊處製作；財團法人民間司法改革基金會備份。
